臺灣高等法院刑事判決　　　　　　　　　　　　　　　九十三年度上易字第九五號
　　上　訴　人　臺灣板橋地方法院檢察署檢察官
　　被　　　告　甲○○
右上訴人因被告妨害自由案件，不服臺灣板橋地方法院九十二年度易字第四三二號，
中華民國九十二年十月二十三日第一審判決（起訴案號：臺灣板橋地方法院檢察署九
十一年度偵字第六九九０號）提起上訴，本院判決如左：
    主  文
上訴駁回。
    理  由
一、本案經本院審理結果，認第一審判決以調查結果，斟酌全辯論意旨，認不能證明
    被告犯罪，對被告甲○○為無罪之諭知，經核並無不當，並引用第一審判決書記
    載之證據及理由（如附件）。
二、查被告所駕駛之計程車，車牌號碼為ＢＺ七四九號（之後變更登記為七Ｃ一五六
    號），已據被告於警訊之初供述在卷（偵查卷第十一頁），於原審及本院亦為相
    同之辯解，並有行車執照影本在卷可稽（偵查卷第十九頁、原審卷第四十頁），
    其駕駛之車輛並非一七一三號，亦無證據足以證明係一七一三號，檢察官上訴猶
    以被告平日使用之車輛車牌號碼為一七一三號云云，自屬無據，並執已經原審論
    斷不採之乙○之證詞而指被告確有妨害自由之犯行，指摘原判決不當，亦非有理
    由，是本件上訴為無理由，應予駁回。
據上論斷，應依刑事訴訟法第三百七十三條、第三百六十八條，判決如主文。
本案經檢察官張秋雲到庭執行職務。
中　　華　　民　　國　　九十三　　年　　　　三　　　月　　　　三十　　　日
                              臺灣高等法院刑事第四庭
                                  審判長法  官  蔡  永  昌
                                        法  官  陳  榮  和
                                        法  官  蔡  國  在
右正本證明與原本無異。
不得上訴。
                                        書記官  耿  鳳  君
中　　華　　民　　國　　九十三　　年　　　　三　　　月　　　　三十一　　日
附件：
臺灣板橋地方法院刑事判決                          九十二年度易字第四三二號
    公  訴  人  臺灣板橋地方法院檢察署檢察官
    被      告  甲○○
右列被告因妨害自由案件，經檢察官提起公訴（九十一年度偵字第六九九○號），本
院判決如左：
    主  文
甲○○無罪。
    理  由
一、公訴意旨略稱：被告甲○○、陶忠林 (通緝中，另結) 明知乙○為與吳木結婚申
    請來臺之大陸人士，人地不熟，竟基於共同之犯意，自民國九十一年三月間起，
    以由被告陶忠林扣留乙○家用鑰匙置其臺北縣板橋市○○路一九二號二樓住處，
    並由被告甲○○扣留乙○證件，且親自往來載送乙○監控行動等脅迫方式，限制
    乙○居住於臺北縣三重市○○○路三十七號七樓處，妨害乙○自由出入、起居之
    權利。嗣為警於九十一年三月八日下午一時三十分許，在臺北縣三重市○○○路
    某便利商店前查獲，因認被告甲○○涉犯刑法第三百零四條之強制罪嫌。
二、公訴意旨認被告甲○○涉有前開罪嫌，係以：右揭事實業據乙○指述在卷，並明
    確指稱：陶忠林扣留其鑰匙，及甲○○平常使用之車牌號碼為「一七一三」等情
    ，陶忠林於警訊時並不否認持有乙○鑰匙之事實；且證人即查辦本件之臺北縣政
    府警察局三重分局警員吳清茂到庭證稱：查獲當天甲○○、陶忠林及乙○共乘一
    車，乙○之證件係在甲○○袋子內查獲等語，足見乙○所指應有所據等情為其論
    據。訊據被告甲○○堅決否認有何妨害自由犯行，辯稱：伊職業是計程車駕駛，
    當天伊在臺北市○○○路、民權東路口載一名年約四十歲的女士至臺北縣三重市
    ○○○路一家便利商店前下車，之後續往前開約五十公尺，見一男子和一女子站
    在路邊狀似招車，伊停靠路旁即被男子指為載小姐的司機，伊和陶忠林、乙○均
    不認識，並無起訴書所指與陶忠林、乙○共乘一車之事，起訴書所載車號「一七
    一三」亦非伊所擁有等語。經查：
  (一)公訴意旨雖指被告甲○○以扣留乙○證件，且親自往來載送乙○監控行動等脅迫
    方式，限制乙○居住，妨害乙○自由出入、起居之權利，並以：右揭事實業據乙
    ○指述在卷，乙○並明確指稱：甲○○平常使用之車牌號碼為「一七一三」。惟
    查，被害人乙○於警訊、偵查中，即指自伊於九十一年三月四日來臺後，迄同年
    三月八日即本案查獲日以前，負責載送伊之司機並非被告甲○○，而伊不知司機
    是何人 (見偵查卷第五、三十八頁) ，又其於檢察官詢其「載你的車是否記得？
    」時，則答稱「一七一三號，但英文字母不知道」 (見偵查卷第三十九頁) ，故
    公訴意旨認被害人乙○指證被告甲○○親自往來載送，及指證被告甲○○平常使
    用之車牌號碼為「一七一三」，應屬誤會。
  (二)又公訴意旨所指被告甲○○扣留乙○證件乙節，查被害人乙○於警訊、偵查中固
    稱：我到達臺灣後陶忠林將我以新臺幣二十萬元賣給綽號「金哥」的甲○○，我
    見過甲○○二次面，第一次為與陶忠林入境後由陶忠林在一家咖啡店介紹見面，
    第二次即由甲○○獨自前往我於三重市○○○路三十七號十樓住處教我如何與其
    合作及如何上班，陶忠林表示甲○○是老闆，我的機票、通行證都扣在陶忠林處
    ，我問陶忠林東西在何處，陶忠林表示都在老闆那裡等語 (見偵查卷第三至五、
    三十八頁) ，但查，據被害人乙○稱是陶忠林向其表示機票、通行證都在老闆那
    裡，故僅憑被害人乙○所言尚不足以認定被告甲○○確有扣留乙○之證件。況依
    被告陶忠林於警訊時自陳「機票是乙○放在我這裡」 (見偵查卷第八頁) ，及卷
    附之臺北縣政府警察局三重分局電話紀錄記載「‧‧‧同時仲介打電話給大陸妹
    乙○表示人在何處？當場於右址查獲陶忠林，並於身上起獲鑰匙、大陸妹乙○機
    票，請問如何移送？」 (見偵查卷第二十五頁) 等情，足證被害人乙○之機票確
    未由被告甲○○所扣留，既乏其他佐證，如何遽認被告甲○○扣留乙○之證件？
  (三)至於公訴意旨指證人即臺北縣政府警察局三重分局警員吳清茂於偵查中到庭證稱
    ：查獲當天甲○○、陶忠林及乙○共乘一車，乙○之證件係在甲○○袋子內查獲
    等語，然查，被告甲○○並非與陶忠林、乙○共乘一車被查獲，此觀卷附之臺北
    縣政府警察局三重分局電話紀錄記載「本分局警備隊員警受理大陸妹乙○報案稱
    遭強迫賣淫八次，至本分局自首，約半個鐘頭經紀人甲○○打電話給大陸妹乙○
    問說人在何處？分局五組教大陸妹乙○說五分鐘會回來，會同在三重市○○○路
    三十五號前查獲，李嫌馬上打電話給律師陪同至分局表示不是現行犯，同時仲介
    打電話給大陸妹乙○表示人在何處？當場於右址查獲陶忠林，並於身上起獲鑰匙
    、大陸妹乙○機票，請問如何移送？」 (見偵查卷第二十五頁) ，即可明瞭被告
    甲○○確非與陶忠林、乙○共乘一車被查獲。又經本院傳喚證人吳清茂到庭，其
    稱其負責的部分是對乙○製作偵訊筆錄，其他的部分是其他同事在處理，所以其
    不清楚，其沒有看到從甲○○袋子內查到乙○證件之事 (見本院九十二年五月二
    十二日訊問筆錄) ，故依證人吳清茂所述內容，實無以證明被害人乙○之證件是
    在被告甲○○的袋子內查獲。綜上所述，公訴意旨指被告甲○○以扣留被害人乙
    ○證件，且親自往來載送乙○監控行動等脅迫方式，限制乙○居住妨害乙○自由
    出入、起居之權利等情，乃屬不能證明，此外，復查無其他積極證據足資證明被
    告甲○○有何公訴人所指之妨害自由犯行，不能證明被告甲○○犯罪，爰依法諭
    知無罪之判決。
據上論斷，應依刑事訴訟法第三百零一條第一項，判決如主文。
本案經檢察官魏正杰到庭執行職務。
中      華      民      國    九十二    年      十      月    二十三    日
                                臺灣板橋地方法院刑事第五庭
                                    法  官    戴   嘉   清
右正本證明與原本無異
如不服本判決應於送達後十日內向本院提出上訴狀
                                    書記官    陳   春   銘
中      華      民      國    九十二    年      十      月      三十    日
